臺北高等行政法院裁定
　　　　　　　　　　　　　　　　　　 96年度訴字第00001號
原　　　告　甲○○　　　　送達.
上列原告與被告行政院衛生署、中央健康保險局台北分局間因全
民健康保險事件，原告提起行政訴訟。本院裁定如下：
    主  文
原告之訴駁回。
原告不服全民健康保險爭議審議委員會95年10月31日（95）權字
第15084號審定書部分移送於訴願管轄機關行政院衛生署。
訴訟費用由原告負擔。
    理  由
一、按「確認行政處分無效及確認公法上法律關係成立或不成立
    之訴訟，非原告有即受確認判決之法律上利益者，不得提起
    之。其確認已執行完畢或因其他事由而消滅之行政處分為違
    法之訴訟，亦同。」、「應提起撤銷訴訟，誤為提起確認行
    政處分無效之訴訟，其未經訴願程序者，高等行政法院應以
    裁定將該事件移送於訴願管轄機關，並以行政法院收受訴狀
    之時，視為提起訴願。」行政訴訟法第6 條第1 項、第5 項
    定有明文。次按原告之訴，有起訴不合程式或不備其他要件
    者，而其情形不可以補正者，行政法院應以裁定駁回其起訴
    ，同法第107 條第1 項第10款亦定有明文。
二、原告因不服被告中央健保局台北分局民國（下同）95年5 月
    22日列印核發之保險費繳款單核定原告應繳納新臺幣（下同
    ）7,248 元保險費，向全民健康保險爭議審議委員會（下稱
    全民健保爭審會）申請審議，經該會於95年10月31日以健爭
    審字第0950009315號（95）權字第15084 號審定書審定「申
    請審議駁回」。原告不服，逕向本院提起行政訴訟，聲明請
    求(一)確認上開全民健保爭審會（95）權字第15084 號之審定
    書無效。(二)確認改制前行政法院86年度判字第1292號判決之
    既判力及拘束力。（嗣補充聲明行政法院87年度判字第1804
    號一併確認無效；亦即行政院衛生署之資遣處分不成立，應
    予原告復職）(三)被告行政院衛生署應為維持原告人格、尊嚴
    、名譽受損害，賠償金額暫定30萬元。
三、按「為審議本保險被保險人、投保單位及保險醫事服務機構
    對保險人核定之案件發生爭議事項，應設全民健康保險爭議
    審議委員會。」「被保險人及投保單位對爭議案件之審議不
    服時，得依法提起訴願及行政訴訟。」全民健康保險法第5
    條第1 項、第3 項定有明文。而全民健康保險爭議審議程序
    係為提起訴願之先行程序，並非取代訴願之程序。故被保險
    人倘對全民健保爭審會之審定書不服，必須再踐行訴願程序
    ，方得向行政法院提起撤銷訴訟。經查，本件原告不服全民
    健保爭審會（95）權字第15084 號審定書，並未向行政院衛
    生署提起訴願，此有該署95年12月1 日衛署訴字第09500622
    41函附本院卷可稽，且為原告所不爭，自堪信為真正。是原
    告起訴請求確認上開（95）權字第15084 號審定書無效，自
    與法不合，應予駁回。惟原告不服上開審定書，本應先提起
    訴願，而原告誤向本院提起確認行政處分無效之訴，依行政
    訴訟法第6 條第5 項規定，原告此部分請求應移送於訴願管
    轄機關行政院衛生署。
四、依行政訴訟法第6 條第1 項規定，確認訴訟之類型僅有確認
    行政處分無效或違法之訴、確認公法上法律關係成立不成立
    之訴。是以，原告聲明確認改制前行政法院86年度判字第12
    92號判決之既判力及拘束力暨87年度判字第1804號判決無效
    ，自不合訴訟要件，其情形不可補正，原告此部分請求不合
    法，應以裁定駁回。另上開86年度判字第1292號判決並未成
    為判例，且經改制前行政法院87年度判字第1084號判決廢棄
    ，併予指明。
五、再按行政訴訟法第7 條固規定，提起行政訴訟，得於同一程
    序中合併請求損害賠償或其他財產給付，然該規定係以原告
    提起之行政訴訟合法為前提。原告提起本件行政訴訟，其前
    向被告行政院衛生署所為訴之聲明不合法已如前述，則原告
    之請求被告行政院衛生署為維持原告人格、尊嚴、名譽受損
    害，應賠償金額30萬元部分，即失所附麗，應併予駁回。又
    本件訴訟既不合法，原告其餘實體上之主張及陳述，自無庸
    審酌，又原告請求行政院衛生署長作證亦無調查之必要，附
    此敘明。
六、依行政訴訟法第107 條第1 項第10款、第6 條第5 項、第10
    4 條、民事訴訟法第95條、第78條，裁定如主文。
中　　華　　民　　國　　96　　年　　12　　月　　18　　日
                       第四庭審判長法  官　陳國成
                                   法  官  陳忠行
                                   法  官  陳秀
上為正本係照原本作成。
如不服本裁定，應於送達後10日內向本院提出抗告狀（須按他造
人數附繕本）。
中　　華　　民　　國　　96　　年　　12　　月　　18　　日
    　　  　　　　　　　    　     書記官  楊子鋒
